【裁判字號】    98,重上更(三),68
【裁判日期】    980805
【裁判案由】    毒品危害防制條例
【裁判全文】
臺灣高等法院刑事判決            98年度重上更(三)字第68號
上  訴  人
即  被  告  甲○○
選任辯護人  羅紀雄律師
上列上訴人因毒品危害防制條例案件，不服臺灣桃園地方法院92
年度訴字第585號，中華民國93年9月27日第一審判決（起訴案號
：臺灣桃園地方法院檢察署91年度偵字第21892號），提起上訴
，經判決後，由最高法院發回更審，本院判決如下：
    主  文
原判決撤銷。
甲○○無罪。
    理  由
一、公訴意旨略以：被告甲○○基於販賣第二級毒品安非他命營
    利之概括犯意，於民國（下同）九十一年十一月初起，先後
    數次以每包新台幣（下同）五百元之代價，在桃園縣龜山鄉
    販賣第二級毒品安非他命予乙○○，嗣乙○○於同年十二月
    一日二十時許，以0000000000號行動電話，聯絡
    甲○○使用之0000000000號電話，約定購買三千
    元之二級毒品及交易地點。同日二十一時三十分許，甲○○
    依約至桃園縣龜山鄉○○○街三巷巷口交付二級毒品予乙○○時，當場為警查獲，並扣得尚未交付之安非他命一公克，
    因認被告涉犯毒品危害防制條例第四條第二項之販賣第二級
    毒品罪嫌云云。
二、按犯罪事實應依證據認定之，無證據不得認定犯罪事實；不
    能證明被告犯罪者，應諭知無罪之判決，刑事訴訟法第一百
    五十四條第二項、第三百零一條第一項定有明文。又所謂認
    定犯罪事實之證據，係指足以認定被告確有犯罪行為之積極
    證據而言，苟未能發現相當證據，或證據不足為不利於被告
    事實之認定時，即應為有利於被告之認定，更不必有何有利
    之證據，亦不能以推測或擬制之方法，以為裁判基礎，最高
    法院二十九年度上字第三一０五號、四十年度臺上字第八六
    號、五十六年度臺上字第八０七號判例意旨可資參照。又「
    認定犯罪事實所憑之證據，雖不以直接證據為限，間接證據
    亦包括在內；然而無論直接或間接證據，其為訴訟上之證明
    ，須於通常一般之人均不致有所懷疑，而得確信其為真實之
    程度者，始得據為有罪之認定，倘其證明尚未達到此一程度
    ，而有合理之懷疑存在時，事實審法院復已就其心證上理由
    予以闡述，敘明其如何無從為有罪之確信，因而為無罪之判
    決，尚不得任意指為違法。」、「檢察官對於起訴之犯罪事
    實，應負提出證據及說服之實質舉證責任，倘其所提出之證
    據，不足為被告有罪之積極證明，或其指出之證明方法，無
    從說服法院以形成被告有罪之心證，基於無罪推定之原則，
    自應為被告無罪判決之諭知。」，亦經最高法院著有七十六
    年臺上字第四九八六號、九十二年臺上字第一二八號判例意
    旨可參。
三、公訴人認被告涉有販賣安非他命罪嫌，無非係以證人乙○○
    於警詢、偵查中之證詞，以及當場扣得之安非他命一公克，
    為其主要論據。
四、訊據被告堅決否認有販賣安非他命犯行，辯稱：伊沒有販賣
    安非他命予乙○○，係乙○○懷怨報復；案發當天，是受朋
    友丁○○之託要去載乙○○，伊與乙○○不熟，不是要拿安
    非他命給他。至扣案安非他命係伊之前向「阿國」購買，要
    自己施用等語。
五、經查：
  I被告被訴於九十一年十一月初起至同年月底，在桃園縣龜山
    鄉以每包五百元價格販賣安非他命予乙○○數次部分：
  (一)證人乙○○於警詢證稱：「我第一次在九十一年八月間跟甲○○買，…甲○○每次都會把安非他命拿來桃園縣龜山鄉○○○街六號四樓賣給我的。」等語（偵卷第十二頁）；於偵
    訊中供稱：「我與甲○○只有交易過一次，剛好要去拿毒品
    時為警查獲」、「你在十二月一日（前）有無向甲○○買過
    ？）有，買三、五百元，但時間我不記得了。印象中有向甲○○買過。…（在十二月一日前你向甲○○買過幾次毒品）
    二、三次，金額為五百元左右，在龜山鄉○○路合作金庫旁
    的二００一網咖旁的巷內買的…。第二次在龜山（壽山國中
    旁）的黃昏市場買的。」等語（偵卷第二十六、二十七頁）
    ；於原審審理時證稱：除案發是次外，曾向被告購買至少三
    次以上，每次都買（拿）一千元，都是在（我家）樓下買，
    偵訊中所稱「在龜山二００一網咖那邊」是向乃雄買的，黃
    昏市場好像有買過等語（原審九十三年八月三十日審判筆錄
    第十四、十七、二十二頁），對於購買地點、數量及次數，
    前後不一，是否與事實相符，即非無疑，且其所稱「黃昏市
    場好像有買過」等語，語意模糊，亦難採為斷罪資料。
  (二)扣案甲基安非他命，係案發當天查扣之證物，與公訴意旨所
    述被告先前販賣犯行之事實無涉，自不足作為此部分不利於
    被告之認定。
  (三)此外，復查無其他積極證據足資證明被告涉有公訴意旨所指
    前開販賣安非他命犯行，要難徒憑證人乙○○之唯一指訴即
    遽令被告入罪。
  II被告被訴於同年十二月一日二十時許，經乙○○以0000
    000000號行動電話，聯絡被告使用之0000000
    000號電話聯絡，約定購買三千元之二級毒品及交易地點
    。同日二十一時三十分許，甲○○依約至桃園縣龜山鄉○○○街三巷巷口交付二級毒品予乙○○時，當場為警查獲，並
    扣得尚未交付之安非他命一公克部分：
  (一)被告於前述時間騎機車，攜帶扣案之白色結晶體物品一包至
    前述為警查獲地點，欲與證人乙○○碰面時，為證人丙○○
    、庚○○、己○○等人制伏，其將前述物品丟棄地上，為警
    查獲等情，固據被告於警訊、偵訊、原審及本院前審及本院
    調查、審理時坦承在卷，核與證人乙○○於原審審理時暨證
    人丙○○、庚○○、己○○於原審審理時證述之情節大致相
    符，並有前述物品扣案可資佐證。而前述物品經送國防部憲
    兵司令部刑事鑑識中心鑑驗結果，含有甲基安非他命成分，
    原淨重０‧七九二四克，取樣０．０二八九克已鑑析用罄，
    驗餘淨重０．七六三五克等情，亦有該中心九十二年八月二
    十六日（九二）宇鑑字第一一六一三號鑑驗通知書一紙附卷
    為憑。
  (二)但按刑法上所謂陷害教唆，係指行為人原無犯罪之意思，純
    因具有司法警察權者之設計誘陷，以唆使其萌生犯意，待其
    形式上符合著手於犯罪行為之實行時，再予逮捕者而言。此
    種「陷害教唆」，因行為人原無犯罪之意思，具有司法警察
    權者復伺機逮捕，係以不正當手段入人於罪，尚難遽認被陷
    害教唆者成立犯罪。至刑事偵查技術上所謂之「釣魚」者，
    則指對於原已犯罪或具有犯罪故意之人，司法警察於獲悉後
    為取得證據，以設計引誘之方式，佯與之為對合行為，使其
    暴露犯罪事證，待其著手於犯罪行為之實行時，予以逮捕、
    偵辦者而言。後者因犯罪行為人主觀上原即有犯罪之意思，
    倘客觀上又已著手於犯罪行為之實行時，自得成立未遂犯，
    與「陷害教唆」情形迥然有別。「釣魚」因屬偵查犯罪技巧
    之範疇，並未違反憲法對於基本人權之保障，且於公共利益
    之維護有其必要性，故依「釣魚」方式所蒐集之證據資料，
    非無證據能力（最高法院九十六年台上字第六六二八號判決
    意旨參照）。經查：本件查緝經過，係證人即龜山分局刑事
    組小隊長戊○○於查獲本件毒品案件前一日先行查緝證人乙○○施用毒品安非他命案件，要求證人乙○○供出毒品來源
    ，證人乙○○乃配合警方於翌日即本件查獲當日上午以其使
    用之0000000000號行動電話與被告當時使用之0
    000000000號行動電話聯絡，佯稱購買三千元之安
    非他命，嗣被告依約前往交貨，並於到達前開巷口時撥打乙○○電話告知已到達，證人乙○○即以電話通知證人即警察
    丙○○等在場埋伏，並查獲被告等情，業據證人戊○○、乙○○於原審審理時證述在卷（原審卷第一六四頁、第二六五
    至二六七頁、第二六九頁、第二七一頁），且證人乙○○於
    於原審明白證稱：係故意誘被告出來被抓等語（見原審卷第
    二六九頁），足見被告係因警察陷害教唆，於證人乙○○來
    電表明購買安非他命毒品後，依約前往交付扣案之安非他命
    一包。再者，被告於原審審理時自承扣案安非他命係其於案
    發前半小時在桃園火車站統領百貨附近，為供自己吸食之用
    向『阿國』買的等語（見原審卷第二三一頁、第二七五頁）
    ，且依卷附資料，並無證據證明被告在證人乙○○以電話聯
    繫其購買安非他命之前，已有意圖販賣安非他命之犯罪意思
    ，或係意圖營利而販入安非他命。又被告持有前開毒品後，
    亦係經警陷害教唆，始起意販賣，要難認被告成立意圖販賣
    而持有第二級毒品罪。
  (三)被告於警訊、偵訊之初坦承其係要拿安非他命給乙○○等語
    （偵卷第七、十七頁），核與證人乙○○所述相符。雖被告
    於原審審理時辯稱：「乙○○係因其向朱某購買電視機及丁○○向其購買洗衣機之事，均有爭執，故而對其等二人不滿
    （故意對被告為不利之供述）」等語。惟查：(1)被告於警、
    偵訊時，已知悉證人乙○○證述向其購買安非他命之事，其
    等間果真有前開嫌隙，被告於警、偵訊及原審九十三年二月
    六日第一次準備程序時，何以均未言及，甚至於警、偵訊時
    供稱其二人間並無仇隙等語。(2)證人乙○○於原審審理時供
    稱：其出售電視予被告，雙方並無爭執，另洗衣機係出售予
    「小傑」，其與「小傑」間有爭執，惟丁○○並非「小傑」
    ，亦非與「小傑」一起搬走洗衣機之人，其亦不認識丁○○
    等語（原審卷第二七０至二七三頁）；證人丁○○亦證稱：
    其不認識乙○○，亦未向乙○○購買洗衣機或與他人間因購
    買洗衣機、電視機未付款項或生有糾紛等語（原審卷第一六
    五至一七一頁），足見被告辯稱：證人乙○○係因前述電視
    機、洗衣機買賣糾紛故意陷害云云，要不足採。另被告固另
    辯稱：「案發當時係丁○○打電話要伊至該處載乙○○。」
    云云，惟為證人丁○○、乙○○所否認，且均供稱：其等互
    相間並不相識等語（原審卷第一六五頁、第一六六頁、第一
    七０頁、第一七一頁、第二六九頁、第二七０頁），參以被
    告於警、偵訊時辯稱「案發時其係應證人乙○○之請，欲將
    朱某放在其機車內之毒品送回」，並未提及證人丁○○，遑
    論「徐某打電話要其搭載朱某」等情，益徵其前開所辯，係
    事後卸責之詞，亦不足採。但查：被告前開供詞即令不可採
    ，惟其係因警察陷害教唆，於證人乙○○來電表明購買安非
    他命毒品後，始萌生販賣甲基安非他命營利之意圖與行為，
    並依約前往交付扣案之安非他命一包，已如前述，尚難遽認
    被陷害教唆者成立犯罪。
  (四)被告於接獲乙○○欲購買安非他命之電話後，依約攜往乙○○住處附近，擬行交付安非他命一包，固為本院認定之事實
    ，且被告事後一再以杜撰之詞卸責，亦見情虛，但乙○○以
    一通電話說動、勸誘，使被告萌生販賣毒品犯意，非無可能
    ，尚難遽以推定被告原即有販賣安非他命犯意，或之前與乙○○有毒品交易情事。
五、綜上所述，檢察官所舉證據尚無從證明被告有販賣安非他命
    予乙○○之行為，亦無法證明被告係意圖營利，而販入安非
    他命或意圖販賣而持有安非他命。又被告於乙○○來電表明
    購買安非他命毒品後，依約前往交付扣案之安非他命一包，
    係乙○○為協助警方查緝毒品，配合員警為設計引誘教唆之
    行為，核屬陷害教唆，參諸前揭最高法院判決意旨，要難科
    以被告販賣第二級毒品或意圖販賣而持有第二級毒品罪責。
    此外，復查無其他積極證據足資證明被告涉有公訴意旨所指
    販賣第二級毒品犯行，揆諸前揭說明，自屬不能證明其犯罪
    。
六、原審未為詳究，遽認被告成立販賣第二級毒品未遂罪，尚有
    違誤。被告上訴意旨，否認犯罪，為有理由，應由本院予以
    撤銷，並諭知被告無罪之判決。
七、至被告欲交付安非他命予證人乙○○前持有第二級毒品安非
    他命一公克，被告供稱係供己施用等語，屬其施用第二級毒
    品安非他命前階段之低度行為，而被告本次為警查獲另涉施
    用第二級毒品安非他命部分，業經警方移送檢察官偵查後向
    法院聲請觀察、勒戒，被告於裁定觀察、勒戒後，因無繼續
    施用傾向，經福建金門地方法院檢察署檢察官以九十二年度
    毒偵字第十九號不起訴處分書為不起訴處分確定在案，有桃
    園縣警察局龜山分局刑事案件報告書、台灣桃園地方法院檢
    察署九十一年度毒偵字第三三三七號偵查卷影本、福建金門
    地方法院檢察署九十二年度毒偵字第一九號偵查卷影本、原
    審法院九十二年度毒聲字第九三六號刑事卷影本各一宗附於
    原審卷內可資佐參，是以被告為施用而持有第二級毒品安非
    他命一公克之犯行，為前開不起訴處分書效力所及，且本件
    檢察官起訴書起訴事實並未包括被告施用第二級毒品安非他
    命而持有之行為，故扣案安非他命一公克即係被告施用第二
    級毒品安非他命之證物，宜由檢察官另為單獨宣告沒收之聲
    請，併此說明。
據上論斷，應依刑事訴訟法第三百六十九條第一項前段、第三百
六十四條、第三百零一條第一項，判決如主文。
本案經檢察官曾俊哲到庭執行職務。
中    華    民    國    98    年    8    月      5    日
                  刑事第十七庭審判長法  官  趙功恆
                                    法  官  陳憲裕
                                    法  官  高明哲
以上正本證明與原本無異。
檢察官如不服本判決，應於收受送達後10日內向本院提出上訴書
狀，其未敘述上訴之理由者並得於提起上訴後10日內向本院補提
理由書（均須按他造當事人之人數附繕本）「切勿逕送上級法院
」。
                                    書記官  梁淑時
中    華    民    國    98    年    8     月    5     日


司法院資訊處製作；財團法人民間司法改革基金會備份。
